臺灣嘉義地方法院刑事判決　　　　　　　　　　　　　九十一年度訴字第六一五號
　　公　訴　人　臺灣嘉義地方法院檢察署檢察官
　　被　　　告　乙○○　男三十.
　　　　　　　　甲○○　男三十.
右列被告因違反廢棄物清理法案件，經檢察官提起公訴（九十一年度偵字第七四一九
號），本院判決如左：
    主  文
乙○○共同未領有廢棄物清除許可文件，從事廢棄物清除，累犯，處有期徒刑壹年肆
月。
甲○○共同未領有廢棄物清除許可文件，從事廢棄物清除，處有期徒刑壹年貳月。緩
刑肆年，緩刑期內付保護管束。
    事  實
一、乙○○前於民國八十二年間因贓物案件，經本院八十二年度易字第一五三七號判
    處有期徒刑八月確定，於八十六年間因偽造文書案件，經本院八十六年度訴字第
    二一八號判處有期徒刑十月確定，於八十六年間因過失致死案件，經本院八十六
    年度交易字第六九號判處有期徒刑九月確定，上開刑罰經定執行刑為有期徒刑二
    年，並移付執行，八十七年十一月五日假釋付保護管束，八十八年八月二十八日
    期滿未據撤銷，以執行完畢論。乙○○、甲○○明知其等未領有清除廢棄物之許
    可文件，竟基於共同之犯意聯絡，先由乙○○以載運每車廢棄物新台幣（下同）
    一千八百元代價，向永達營造廠承攬嘉義市○○路某工地建築廢棄物之清除工作
    ，乙○○復以一日二千元之代價僱請甲○○於九十一年十一月三日上午某時駕駛
    砂美有限公司所有之牌照號碼七Ｇ－六五九號大貨車前往上址工地載運內含砂土
    、木條、水管、磚塊、紙袋、塑膠袋、石塊、瓦片等一般廢棄物欲至嘉義縣民雄
    鄉某處傾倒。嗣甲○○於九十一年十一月三日上午十時四十分許，駕駛上開大貨
    車載運廢棄物行經嘉義市○○路與文化路交岔路口時，為嘉義市環境保護局稽查
    人員會同警方當場查獲，並扣得前開大貨車乙輛。
二、案經嘉義市警察局第二分局報告臺灣嘉義地方法院檢察署檢察官偵查起訴。
    理  由
一、訊據被告乙○○、甲○○均矢口否認有何犯行，被告乙○○辯稱，其當天係要求
    被告甲○○去挖水溝，再開車將挖出之泥土倒掉，並未指示被告甲○○載運建築
    廢棄物，且不知不能載運云云；被告甲○○辯稱，其僅載運自水溝挖出之泥土，
    並不知道其內含有其他廢棄物，亦不知不能載運云云。經查，右開犯罪事實，業
    據被告乙○○、甲○○於警訊及偵查中坦承不諱（警卷第一頁至第四頁偵訊筆錄
    ，偵查卷第八頁至第十頁反面訊問筆錄），互核相符，且有嘉義市事業廢棄物處
    理稽查紀錄工作單一份、嘉義市環境保護局工作紀錄表一份、保管條一份、查獲
    現場及車輛照片六張等在卷可查（警卷第八頁、第十頁至第十三頁，偵查卷第十
    一頁）。雖被告等以前開情詞為辯，惟查，依前開查獲現場及車輛照片所示，被
    告甲○○所駕駛大貨車於查獲時，其車廂內所裝載者，除砂土外，尚摻雜大量木
    條、水管、磚塊、紙袋、塑膠袋、石塊、瓦片等建築廢棄物，其等侈言載運砂土
    云云，顯與實情不符。又所謂「一般廢棄物」，係指家戶或其他非事業所產生之
    垃圾、糞尿、動物屍體等，足以污染環境衛生之固體或液體廢棄物，廢棄物清理
    法第二條第一項第一款法有明文，縱如被告二人所陳，其等所載運者係自水溝清
    理而出之污泥等物，仍屬上開條文明定之一般廢棄物，當無從解免其責。況且，
    政府推動環境保護多年且不遺餘力，查緝傾倒廢棄物之事件又屢經大眾傳播媒體
    廣為披露，被告二人自不能諉為不知。是故，被告乙○○、甲○○所辯，皆與事
    理有違，無非臨訟畏罪之詞，不足採信。其等於警訊及偵查中之自白與事實相符
    ，事證明確，犯行堪以認定。
二、按所謂廢棄物之「清除行為」，係指一般廢棄物之收集或運輸行為，一般廢棄物
    貯存清除處理方法及設施標準第二條第七款亦有明文，因此，廢棄物清除行為並
    未以完成廢棄物之傾倒為其要件，單單收集或運輸廢棄物即已構成廢棄物之清除
    。是核被告乙○○、甲○○收集並載運一般廢棄物之行為，均係違犯廢棄物清理
    法第四十六條第一項第四款之罪。被告二人就上揭犯行，有犯意聯絡及行為分擔
    ，均為共同正犯。另被告乙○○前於八十二年間因贓物案件，經本院八十二年度
    易字第一五三七號判處有期徒刑八月確定，於八十六年間因偽造文書案件，經本
    院八十六年度訴字第二一八號判處有期徒刑十月確定，於八十六年間因過失致死
    案件，經本院八十六年度交易字第六九號判處有期徒刑九月確定，上開刑罰經定
    執行刑為有期徒刑二年，並移付執行，八十七年十一月五日假釋付保護管束，八
    十八年八月二十八日期滿未據撤銷，以執行完畢論，有臺灣嘉義地方法院檢察署
    刑案資料查註紀錄表、臺灣高等法院被告全國前案紀錄表各一份在卷可按（偵查
    卷第三頁至第五頁，本院卷第十一頁至第十六頁），其受有期徒刑之執行完畢，
    五年以內再犯本件有期徒刑以上之罪，為累犯，應依刑法第四十七條加重其刑。
    爰審酌被告乙○○、甲○○，時值盛年，不知積極進取，貪圖私利致罹刑典之動
    機，所為對於國民健康及居住環境具有之潛在危害，犯罪之動機、目的、手段，
    尚無證據得認業曾傾倒廢棄物，曾於警訊及偵查中坦承犯行，惟於審理時未能勇
    於負責，竟避重就輕、多所矯飾之態度等一切情狀，各量處如主文所示之刑。另
    查，被告甲○○未曾受有期徒刑以上刑之宣告（雖曾於八十三年間因詐欺案件，
    經臺灣臺北地方法院八十四年度易緝字第四六號判處有期徒刑三月，緩刑三年確
    定，然緩刑期滿未據撤銷，前開刑之宣告已失其效力），亦有臺灣嘉義地方法院
    檢察署刑案資料查註紀錄表、臺灣高等法院被告全國前案紀錄表各一份附卷足參
    （偵查卷第六頁，本院卷第十七至第十八頁）可參，審酌被告甲○○曾於警訊及
    偵查中坦認犯行，深表悔悟，足認此次因一時失慮，初罹刑典，經此之偵查審判
    ，當知所警惕，信無再犯之虞，本院認為其所宣告之刑，以暫不執行為適當，另
    予宣告緩刑四年，以啟自新。惟其故意犯罪，審理時冀圖卸責，法紀觀念顯然薄
    弱，故責令於緩刑期內接受保護管束，以觀後效。
三、末扣案之牌照號碼七Ｇ－六五九號大貨車一輛（警卷第十頁保管條），係案外人
    砂美有限公司所有，有卷附之車籍查詢資料一份可徵（警卷第十四頁），因非被
    告二人所有之物，不另宣告沒收，附此敘明。
據上論斷，應依刑事訴訟法第二百九十九條第一項前段，廢棄物清理法第四十六條第
一項第四款，刑法第十一條前段、第二十八條、第四十七條、第七十四條第一款、第
九十三條第一項，判決如主文。
本案經檢察官黃正雄到庭執行職務。
中      華      民      國    九十一    年     十二     月     三十     日
                                  臺灣嘉義地方法院刑事第二庭
                                      法  官  張  道  周
右正本證明與原本無異。
如不服本判決，應於判決送達後十日內向本院提出上訴狀( 應附繕本 )。
中      華      民      國    九十一年     十二     月     三十     日
                                      書記官  王  佩  湘
附錄本判決論罪法條全文
廢棄物清理法第四十六條第一項第四款
有下列情形之一者，處一年以上五年以下有期徒刑，得併科新臺幣三百萬元以下罰金
：
四、未依第四十一條第一項規定領有廢棄物清除、處理許可文件，從事廢棄物貯存、
    清除、處理，或未依廢棄物清除、處理許可文件內容貯存、清除、處理廢棄物。
